臺灣臺中地方法院民事裁定　九十三年度保險簡抗字第一號
　　抗　告　人　甲○○
　　訴訟代理人　傅琳義
　　相　對　人　台灣人壽保險股份有限公司
　　法定代理人　朱炳昱
　　訴訟代理人　蔡耀瑩
右當事人間請求給付保險金事件，抗告人對於中華民國九十三年二月五日本院台中簡
易庭九十三年度中保險簡字第一號裁定提起抗告，本院裁定如左：
    主  　　文
原裁定廢棄。
    理  　　由
一、按我國民法固採法人實在說，認法人有行為能力，惟法人在事實上非如自然人得
    自為訴訟行為，應由其代表機關為之，亦即須賴其機關而為活動，其為法人所為
    之行為，即為法人之行為。查本件相對人之法定代理人為朱炳昱，有抗告人提出
    之股份有限公司變更登記表在卷可憑，原審裁定依抗告人提出之起訴狀，僅列相
    對人為「台灣人壽保險股份有限公司」，而未記載該公司之法定理人為何人，雖
    有未洽，然因相對人於本院已由朱炳昱代表相對人委任蔡燿瑩參與準備程序，有
    委任狀可參，並無當事人於訴訟未經合法代理之違法情形，且此又係本院應依職
    權調查之事項，爰將相對人之法定代理人載明為朱炳昱，合先敘明。
二、本件抗告意旨略以：抗告人住居於台中市○○路四四三號十五樓二三，原審法院
    將應送達於抗告人之補繳裁判費裁定及未遵期補費駁回其訴之裁定固分別於九十
    三年一月十三日及同年二月十七日寄存送達於文正派出所，惟未製作送達通知書
    黏貼於抗告人門首，其送達不生效力等情，並聲明：原裁定廢棄。
三、按抗告法院認抗告為有理由者，應廢棄或變更原裁定；非有必要，不得命原法院
    或審判長更為裁定，民事訴訟法第四百九十二條定有明文。此項規定，依同法第
    四百三十六條之一第三項規定，於簡易訴訟程序事件之抗告程序準用之。復按民
    事訴訟法第一百三十八條規定，送達不能依前二條規定為之者，得將文書寄存送
    達地之自治或警察機關，並作送達通知書二份，一份黏貼於應受送達人住居所、
    事務所、營業所或其就業處所門首，另一份則置於該送達處所信箱或其他適當位
    置以為送達。故為寄存送達者，除須具有不能依前二條規定為送達之情形外，並
    須作送達通知書二份，一份黏貼於應受送達人住居所、事務所、營業所或就業處
    所門首，一份置於該送達處所信箱或其他適當位置，俾應受送達人知悉寄存之事
    實，前往領取，始生送達之效力（最高法院六十四年台抗字第四八一號判例參照
    ）。經查，抗告人提起本件給付保險金民事訴訟，經原法院核定其訴訟標的金額
    為新台幣（下同）四十萬元，應徵第一審裁判費四千三百元，扣除抗告人前已繳
    納裁判費二千一百元，抗告人尚應補繳二千二百元，而於九十三年一月五日裁定
    抗告人應於收受該裁定後五日內遵期補繳，並將應送達抗告人之該裁定書於九十
    三年一月十三日寄存送達於臺中市警察局第二分局文正派出所。而卷附送達抗告
    人之送達證書，其送達方式固已記載表明送達人已作送達通知書二份，一份黏貼
    於應受送達人即抗告人居住處所「台中市○○路四四三號十五樓二三」之門首，
    另一份置於該送達處所信箱或其他適當位置，以為送達。然實際上，因抗告人所
    居住大樓管理員不代收上開應送達抗告人之裁定及法院訴訟文書，郵務人員乃將
    所繕具之送達通知書二份交由大樓管理員，囑其一份投送應受送達人即抗告人信
    箱，一份則張貼信箱處，惟該大樓管理員是否依囑咐辦理，無法查證等情，業經
    中華郵政股份有限公司台中郵局九十三年四月二十日、同年七月二十二日中投字
    第○九三一二○○二七二及○九三一二○○二七六號函載敘明確，再參諸卷存兩
    造均不爭執真正之由抗告人所居住大樓之前管理員李明焜於九十三年六月二十八
    日所提出之陳報狀，其上亦載明：法院之文件，管理員一律不收，管理員只會將
    通知書放到住戶之信箱，並不會再去張貼通知書等情，是由此互核以觀，顯見郵
    務人員於九十三年一月十三日將前開補費裁定送達抗告人時，並未獲會晤抗告人
    ，且抗告人居住大樓所設之前管理員李明焜又拒收代轉該法院訴訟文書，故郵務
    人員即將送達通知書二份交付李明焜，囑其分別將之投送於抗告人信箱及張貼於
    信箱處，惟李明焜僅遵郵務人員囑咐將其中一份置於抗告人信箱，另一份送達通
    知書則顯然並未將之黏貼於抗告人住所之門首，是揆之上開說明，足認該寄存送
    達並未具備民事訴訟法第一百三十八條規定之要件，尚難謂已生合法送達之效力
    。乃原審法院竟未依職權調查前開補費裁定之寄存送達是否合法，逕以卷附送達
    證書所為郵務人員已將送達通知書黏貼於抗告人住所門首之記載，率於九十三年
    二月五日以抗告人逾期未遵行補繳裁判費為由，而認其起訴並非合法，遽行裁定
    駁回，自有未當。抗告意旨執以指摘原裁定不當，求予廢棄，為有理由。
四、末按，提起抗告，應於裁定送達後十日之不變期間內為之。但送達前之抗告亦有
    效力，民事訴訟法第四百八十七條定有明文。查原法院應送達抗告人之上開駁回
    抗告人起訴之裁定係於九十三年二月十七日寄存送達於台中市警察局第一分局文
    正派出所，其送達證書其上固亦記載表明送達人已作送達通知書二份，一份黏貼
    於抗告人住所之門首，另一份置於該送達處所信箱或其他適當位置，以為送達。
    然實則抗告人居住大樓前所設之管理員李明焜於收受郵務人員囑託交付之送達通
    知書後，除僅將其中一份置於抗告人之信箱外，另一份則並未將之黏貼於抗告人
    住所之門首（按：其情形亦與前述相同，不另贅敘），是其寄存送達同理亦不發
    生送達之效力，復參以抗告人其後亦從未實際領取原法院所為該終結訴訟之裁定
    等情，業經本院向台中市警察局第二分局函查明確，有該局九十三年六月三十日
    中分二刑字第○九三○○二六七八二號函在卷可按，而抗告人所以得悉原法院已
    裁定駁回其訴，乃於九十三年四月十四日閱覽全案卷宗始因而獲悉，亦經其於抗
    告狀中記載明確，從而，本件抗告期間依法即應自九十三年四月十四日起算，則
    抗告人於九十三年四月十五日提起抗告，自尚未逾法定十日之不變期間，仍屬合
    法，併此敘明。
四、據上論結，本件抗告為有理由，依民事訴訟法第四百九十二條裁定如主文。
中　　　華　　　民　　　國　　九十三　　年　　　八　　　月　　三十一　　日
                              臺灣臺中地方法院民事第二庭
~B審判長法官　  許冰芬
~B法　　　官　  吳幸芬
~B法　　　官　  吳美蒼
不得再抗告。
中　　　華　　　民　　　國　　九十三　　年　　　八　　　月　　三十一　　日
~B法院書記官
